最　高　行　政　法　院　裁　定
　　　　　　　　　　　　　94年度裁字第01619號
抗　告　人　甲○○
上列抗告人因與相對人內政部間人民團體法事件，對於中華民國
93年5月31日臺北高等行政法院92年度訴字第2417號裁定提起抗
告，本院裁定如下︰
　　主  文
抗告駁回。
抗告訴訟費用由抗告人負擔。
　　理  由
一、按抗告法院認抗告為不合法或無理由者，應為駁回抗告之裁
    定。另按「人民團體有違反法令、章程或妨害公益情事者，
    主管機關得為左列處分一、警告。二、撤銷其決議。三、停
    止其業務之一部或全部。四、．．．七、解散。」91年12月
    11日修正前人民團體法第58條第1項定有明文。此項法律所
    為主管機關對人民團體得為如何監督之規定，係為達保障公
    益之目的而為，並未兼有保障人民團體會員之私權之意，如
    人民團體會員認人民團體之行為有侵害其私權，原應依相關
    私法尋求救濟，無以檢舉方式請求行政機關作成行政處分以
    達救濟之可言。
二、本件抗告意旨略謂：（一）人民團體法所保護者，除人民團
    體設立之社會公益為目的之公共利益外，更及於人民團體會
    員私益之保護，故對於提出檢舉之會員所為檢舉事項不成立
    之函覆，自對檢舉人發生不利益之法律效果，從而，應認其
    具行政處分之性格。次查本件被檢舉人中華民國游泳協會（
    下稱游泳協會）為內政部所轄以推展體育為目的之社會團體
    ，其舉辦全國性及國際性游泳比賽，為國家加入國際游泳組
    織之唯一代表，且國家編列預算予以補助，而抗告人為游泳
    協會第七屆監事主席，因被檢舉人游泳協會不僅於83年、87
    年起至90年度無任何收支決算報表等資料，游泳協會第6、7
    屆歷年年度決算相關資料亦未依法令、章程提送監事會審核
    ，長期之財務已欠正常，又於91年7月6日召開第7屆第2次臨
    時理事會、91年7月24日召開第7次第3次臨時理事會、91年7
    月27日召開第8屆第1次會員大會，其召集程序及決議內容均
    違反法令及章程，致使第8屆會員大會所選出之理、監事，
    其身分、資格之取得在法律上有瑕疵，惟仍持續以游泳協會
    理事、監事身分為處分游泳協會資產等行為，不僅造成游泳
    協會及其會員之損害持續擴大，並有浪費公帑，損及公眾之
    疑慮，因此，相對人就抗告人依法提出之系爭檢舉事項所為
    之不成立處分，自屬行政處分無疑，原審認相對人以91年12
    月10日台內社字第09100726901號函覆抗告人謂檢舉不成立
    之函文，非行政處分，容有誤會。（二）被檢舉人游泳協會
    為內政部所轄以推展體育為目的之社會團體，長期舉辦全國
    性及國際性游泳比賽，為國家加入國際游泳組織之唯一代表
    ，且國家編列預算予以補助，依法執行公務，應本合法、公
    益、公開之原則對外運作，不得有財務處理不明狀況，違反
    法令章程之規定，使不得擔任工作人員之人士擔任工作人員
    ，違法擔任工作人員之為順利掌控而違法代繳會費，致使非
    實際繳納會費之會員成為正式會員、違法任意解任合法理事
    之資格等諸多不法情事，游泳協會無視法令規章，涉嫌縱容
    前揭違法人士之各種違法行為。相對人亦將游泳協會等違法
    行為，認定為「有關許玉雲代繳會員會費一事，除非被代繳
    者表達反對意思，否則礙難斷謂其綁樁行為。」「有關財務
    紀錄無案可稽，會務運作有欠正常，惟李復興已屆滿改選，
    已無糾正實益。」顯有違法不當之處，且相對人如此之論斷
    ，顯無視於游泳協會為國家加入國際組織之唯一代表，且國
    家編列預算予以補助之地位之特殊性，亦無視人民、全體社
    員及抗告人應有之權益等語，為此求為廢棄原裁定。
三、原審係以：本件抗告人請求相對人撤銷游泳協會第7屆第2次
    、第3次臨時理事會及第8屆第1次會員大會決議，經相對人
    以91年12月10日台內社字第09100726901號函覆，略以：「
    ‥‥按會員資格之審查係屬理事會之職權，抗告人質疑游泳
    協會於91年7月6日第7屆第2次臨時理事會議及參加人員之合
    法性，該會除應理事會書面連署要求，於91年7月24日下午
    加開第7屆第3次臨時理事會議釐清並確認該屆第2次臨時理
    事會議之正當性外，亦於7月27日大會當天先加開臨時理監
    事聯席會議，再予釐清說明。有關許玉雲秘書長代繳會員會
    費一事，除非被代繳者表達反對意思，否則礙難斷謂其綁樁
    行為。所指理事許東和、候補理事許峰銘分別擔任有給職訓
    練組長、輔導組長一事，卷查報部文件，並無渠等支領薪資
    紀錄；至該會函報第8屆第1次會員大會紀錄，擬予常務理事
    徐興泰、理事許東和兼職並支領車馬費一事，核與人民團體
    法第21條及社會團體工作人員管理辦法第8條規定未合，相
    對人已予糾正。前任理事長李復興自83年4月17日當選該會
    第6屆理事長並連任第7屆理事長至91年7月27日屆滿改選為
    止，分別有4個年度之例行大會紀錄、3個年度財務紀錄無案
    可稽，會務運作有欠正常；惟李復興已屆滿改選，且未被選
    任為該會之理監事，已無糾正之實益。游泳協會召開第8屆
    第1次會員大會改選理監事過程平和，且選舉結果宣布時，
    未有人當場提出異議，相對人並無否准選舉結果，不予發給
    理事長當選證明書之理由，惟已請該會加強會務、財務之管
    理」等語。經查人民團體法第58條「人民團體有違反法令、
    章程或妨害公益情事者，主管機關得為左列處分：一、警告
    。二、撤銷其決議。三、停止其業務之一部或全部。四、．
    ．．七、解散。」之規定，乃主管機關於人民團體有上揭違
    反法令、章程或妨害公益情事時，為達監督目的而得行使之
    法定職權，非屬抗告人得依法申請之案件，即抗告人在法律
    上顯無要求相對人發動監督權限之公法上請求權。再查游泳
    協會係依人民團體法設立之社會團體，社團本身對於會員而
    言，並非公權力機關，社團內部事項均與公權力行使無關，
    而屬於私法事件。是以相對人上開91年12月10日台內社字第
    09100726901號函，僅係相對人對抗告人之陳情事項，就游
    泳協會第7屆第2次、第3次臨時理事會及第8屆第1次會員大
    會決議等相關事宜之處理經過所為單純的事實之敘述及理由
    之說明，既不因該項敘述或說明而生法律效果，自非行政處
    分，是抗告人無對該函爭執之餘地。抗告人無論依行政訴訟
    法第4條規定提起撤銷訴訟或依同法第5條第1項規定提起課
    予義務訴訟，其起訴均不備訴訟要件。至行政院於抗告人起
    訴後，於93年1月14四日作成院臺訴字第0930080972號訴願
    決定，認相對人上開函非屬行政處分，亦難謂有不作為情事
    ，從程序上予以訴願不受理，並無違誤。抗告人仍執前詞，
    請求相對人應作成撤銷上述決議之處分，於法未合，因而以
    裁定駁回抗告人於原審之訴。
四、本院查：揆之前開規定及說明，91年12月11日修正前人民團
    體法第58條關於主管機關對人民團體之監督規定，並無保障
    會員私權之意，則本件抗告人以游泳協會之決議有違反法令
    、章程或公益情事，向相對人提出檢舉，請求撤銷之，相對
    人作成91年12月10日台內社字第09100726901號函予以回覆
    ，僅屬相對人對抗告人之陳情事項之答覆，無關乎抗告人之
    公法上或私法上之權利或利益，自非屬行政處分。原審以前
    開理由駁回抗告人於原審之訴，核無不合。抗告意旨復執陳
    詞，指摘原裁定違誤，求為廢棄，為無理由，應予駁回。
五、依行政訴訟法第104條、民事訴訟法第95條、第78條，裁定
    如主文。
中    華    民    國    94    年    8    月    18     日
                  第一庭審判長法  官　葉　振　權
                              法  官  陳　秀　美
                              法  官　劉　鑫　楨
                              法  官　吳　明　鴻
                              法  官　梁　松　雄
以  上  正  本  證  明  與  原  本  無  異
中    華    民    國    94    年    8    月    18     日
　　　　　　　　　　　　　　　書記官　阮　桂　芬
